【裁判字號】    95,訴,329
【裁判日期】    950904
【裁判案由】    行使偽造文書等
【裁判全文】
臺灣花蓮地方法院刑事判決               95年度訴字第329號
公  訴  人  臺灣花蓮地方法院檢察署檢察官
被      告  丁○○
上列被告因行使偽造文書等案件，經檢察官提起公訴（95年度偵
緝字第 259號），被告於準備程序中就被訴事實為有罪之陳述，
經本院合議庭裁定由受命法官獨任進行簡式審判程序，並判決如
下：
    主  文
丁○○連續行使偽造私文書，足以生損害於他人，處有期徒刑伍
月，如易科罰金，以銀元參佰元即新台幣玖佰元折算壹日，偽造
於復華商業銀行信用卡背面簽名欄上之「陳勝福」署押壹枚及偽
造於消費簽帳單商店存根聯上之「陳勝福」署押貳枚均沒收。
    事  實
一、黃云翰明知友人徐佳正（已於民國94年11月 2日死亡，業經
    檢察官不起訴處分確定）於94年 8月22日中午12時許，在其
    花蓮縣吉安鄉○○ ○街81號住處，所交付復華商業銀行、卡
    號0000000000000000號、持卡人丙○○及美國運通銀行、卡
    號000000000000000號、持卡人乙○○之信用卡2張均係來路
    不明之贓物（係乙○○、丙○○夫婦於94年 8月22日遭竊之
    物），竟予以收受；旋乃基於盜刷信用卡以詐欺取財之概括
    犯意，未經丙○○之同意，先在丙○○遭竊之復華商業銀行
    信用卡背面簽名欄偽簽「陳勝福」署押1枚，繼而於94年8月
    22日下午3時42分許，在花蓮市○○路500號御鑽珠寶行及於
    同年月23日下午1時52分許，在花蓮市○○街88號1樓金典鐘
    錶銀樓，連續 2次在信用卡消費簽帳單上之持卡人簽名欄內
    偽簽「陳勝福」之署押，以表示陳勝福確認交易標的及金額
    ，及向發卡銀行簽帳消費之意，作為特約商店向發卡銀行請
    款之用，而連續偽造信用卡簽帳單 2次，並將偽造完成之簽
    帳單中之商店存根聯交付予特約商店人員（上開簽帳單均為
    一式二聯，僅商店存根聯有簽名欄，持卡人收據聯並無簽名
    欄），以供核對信用卡背面「陳勝福」署押而行使之，致使
    各該特約商店人員誤認係陳勝福本人之消費而陷於錯誤，並
    交付價值新台幣（下同）12,300元及16,300元之金飾，因而
    使發卡銀行於特約商店請款時，代為墊付所消費之款項予各
    特約商店，足生損害於發卡銀行與各該特約商店確認持卡人
    身份之正確性及陳勝福之利益。嗣為警循線並調閱商店監視
    錄影紀錄始查知上情。
二、案經乙○○、丙○○夫婦訴由花蓮縣警察局吉安分局報請台
    灣花蓮地方法院檢察署檢察官偵查起訴。
    理  由
一、訊據被告丁○○對於上開犯行業已坦白承認，並經被害人丙○○、乙○○於警詢就被竊情節指述綦詳，復有持卡人損失
    明細表、贓物認領保管單各 1紙、被害人信用卡正反面影本
    各2紙、監視錄影翻拍照片1幀及消費簽帳單商店存根聯影本
    2 紙附卷可稽，被告之自白與事實相符，罪證明確，應予依
    法論科。
二、查被告行為後，刑法部分條文及刑法施行法業於94年2月2日
    經總統令修正公布，並於95年7月1日施行；又參酌最高法院
    95年5月23日刑事庭第8次會議決議中關於法律變更之比較適
    用原則：刑法（乃指修正後之現行法）第2條第1項之規定，
    係規範行為後法律變更所生新舊法律比較適用之準據法，於
    刑法施行後，應適用該法第2條第1項之規定，為「從舊從輕
    」之比較；另於比較時應就罪刑有關之共犯、未遂犯、想像
    競合犯、牽連犯、連續犯、結合犯，以及累犯加重、自首減
    輕暨其他法定加減原因（如身分加減）與加減比例等一切情
    形，本於統一性及整體性原則，綜其全部罪刑之結果而為比
    較。本案涉及法律變更部分經附表所示比較新舊法之結果，
    修正後之規定並非較有利於被告，是依刑法第2條第1項前段
    規定，有關修正部分自應一體適用修正前刑法之規定，合先
    敘明。
三、核被告所為，係犯刑法第349條第1項之收受贓物罪、同法第
    216條、第210條之行使偽造私文書罪及同法第339條第1項之
    詐欺取財罪。又被告在信用卡背面簽名欄及消費簽帳單商店
    存根聯上偽造「陳勝福」簽名（即署押）之行為，乃偽造私
    文書之階段行為，不另論罪；又偽造簽帳單後復持以行使，
    其偽造之低度行為應為行使之高度行為所吸收，亦不另論罪
    。其先後行使偽造私文書、詐欺取財犯行，時間緊接，方法
    相同，且觸犯構成要件相同之罪名，顯係基於概括犯意反覆
    為之，為連續犯，應依修正前刑法第56條之規定，各論以連
    續行使偽造私文書罪、連續詐欺取財罪，並均加重其刑。再
    被告先前收受被害人等遭竊之信用卡（係屬贓物），目的即
    在冒充他人名義予以盜刷詐財，故其所犯上開收受贓物、連
    續行使偽造私文書、連續詐欺取財三罪間，有方法、目的之
    牽連關係，應依修正前刑法第55條後段之規定，從一重之連
    續行使偽造私文書罪處斷。爰審酌被告於滿十八歲以後，並
    無任何前科，素行尚佳，此有臺灣高等法院前案紀錄表乙份
    在卷可考，此次為貪圖不法利益，盜刷信用卡以詐取財物，
    破壞他人財產安全及信用卡之交易安全，擾亂金融秩序，實
    不足取，惟念其犯罪後已坦承犯行，犯後態度尚佳，及本次
    犯罪情節、手段及犯罪所得等一切情狀，量處如主文所示之
    刑，並依修正前刑法第41條第 1項前段之規定，諭知易科罰
    金之折算標準，以資懲儆。
四、又被告於持卡人丙○○所有之復華商業銀行信用卡背面簽名
    欄上偽造之「陳勝福」簽名 1枚及於消費簽帳單商店存根聯
    上偽造之「陳勝福」簽名 2枚，係屬被告所偽造之署押，是
    不問屬於犯人與否，均應依刑法第 219條之規定諭知沒收。
據上論斷，應依刑事訴訟法第273條之1第1項、第299條第 1項前
段，刑法第2條第1項前段、第216條、第210條、第339條第1項、
第349條第 1項、第219條、修正前刑法第55條、第56條、第41條
第1項前段，罰金罰鍰提高標準條例第1條前段、修正前罰金罰鍰
提高標準條例第2條，現行法規所定貨幣單位折算新台幣條例第2
條，判決如主文。
本案經檢察官甲○○到庭執行職務。
中    華    民    國    95    年    9     月    4     日
                        臺灣花蓮地方法院刑事第一庭
                            法    官    張  健  河
上列正本證明與原本無異。
如對本判決不服，應於送達後10日內，向本院提出上訴狀（應抄
附繕本）告訴人或被害人如對於本判決不服者，應具備理由請求
檢察官上訴，其上訴期間之計算係以檢察官收受判決正本之日期
為準。
                             書記官
中    華    民    國    95    年    9     月    4     日
附錄本判決論罪之法律條文：
中華民國刑法第216條：
行使第二百十條至第二百十五條之文書者，依偽造、變造文書或
登載不實事項或使登載不實事項之規定處斷。
中華民國刑法第210條：
偽造、變造私文書，足以生損害於公眾或他人者，處五年以下有
期徒刑。
中華民國刑法第339條：
意圖為自己或第三人不法之所有，以詐術使人將本人或第三人之
物交付者，處五年以下有期徒刑、拘役或科或併科一千元以下罰
金。
以前項方法得財產上不法之利益或使第三人得之者，亦同。
前二項之未遂犯罰之。
中華民國刑法第349條：
收受贓物者，處三年以下有期徒刑、拘役或五百元以下罰金。搬
運、寄藏、故買贓物或為牙保者，處五年以下有期徒刑、拘役或
科或併科一千元以下罰金。
因贓物變得之財物，以贓物論。
中華民國刑法第219條：
偽造之印章、印文或署押，不問屬於犯人與否，沒收之。
附表：
┌───┬───────┬────────┬──────┐
│比較  │舊刑法於本案適│新刑法於本案適用│依從舊從輕原│
│法條  │用之法律效果  │之法律效果      │則比較結果  │
├───┼───────┼────────┼──────┤
│刑法第│連續數行為而犯│刪除（原則上數犯│本條從舊刑法│
│56條  │同一之罪名者，│罪行為依數罪併罰│較有利於被告│
│      │以一罪論（即依│處斷）。        │。          │
│      │裁判上一罪處斷│                │            │
│      │）。得加重其刑│                │            │
│      │至二分之一。  │                │            │
├───┼───────┼────────┼──────┤
│刑法第│修正前規定：犯│刪除牽連犯之規定│修正後之規定│
│55條後│一罪而其方法或│（原則上數犯罪行│，並未有利於│
│段    │結果之行為犯他│為依數罪併罰處斷│被告。      │
│      │罪名者，從一重│）。            │            │
│      │處斷。        │                │            │
│      │              │                │            │
├───┼───────┼────────┼──────┤
│刑法第│依修正前罰金罰│如易科罰金，以新│修正前刑法較│
│41條第│鍰提高標準條例│臺幣1,000元、   │有利於被告。│
│1項前 │第2條規定，易 │2,000元或3,000元│            │
│段    │科罰金數額提高│折算1日。       │            │
│      │為100倍，如易 │                │            │
│      │科罰金，以銀元│                │            │
│      │300元即新臺幣 │                │            │
│      │900元折算1日。│                │            │
├───┴───────┴────────┴──────┤
│綜合比較結果：                                        │
│本案綜其全部罪刑之比較，無論連續犯、牽連犯、易科罰金之│
│規定，新刑法均未較有利於被告，故本案被告應一體適用行為│
│時法即舊刑法。                                        │
└───────────────────────────┘


司法院資訊處製作；財團法人民間司法改革基金會備份。
